臺灣高雄地方法院刑事判決　　　　　　　100年度易字第844號
公　訴　人　臺灣高雄地方法院檢察署檢察官
被　　　告　李國璽
上列被告因竊盜案件，經檢察官提起公訴（100 年度偵字第3989
號），本院判決如下：
    主  文
李國璽犯夜間侵入有人居住之建築物竊盜罪，累犯，處有期徒刑
柒月。
    事  實
一、李國璽前因施用毒品案件，經本院以民國97年度審訴字第31
    6 號、第982 判決，分別判處應執行有期徒刑8 月、10月確
    定，上開2 罪，接續執行，於99年4 月21日因縮短刑期假釋
    出監，至99年5 月16日保護管束止，未經撤銷假釋，視為執
    行完畢。詎仍不知警惕，竟意圖為自己不法之所有，於100
    年1 月21日23時10分許，侵入許木成所居住之高雄市○○區
    ○○路146 號（侵入住居部分未據告訴）住處1 樓店面內，
    徒手竊取蔡銘德所有置放於客廳茶桌下之愛彼牌手錶1 支及
    BENQ牌、Cannon牌照相機各1 台，得手後，並將竊得之上開
    手錶戴於左手腕上、照相機2 台則置於外套口袋內，正欲離
    去之際，適蔡銘德返回該址，發覺李國璽形跡可疑，且左手
    腕上戴有其所有之上開手錶，遂報警處理而查獲。
二、案經高雄市政府警察局小港分局報告臺灣高雄地方法院檢察
    署檢察官偵查起訴。
    理  由
一、按被告以外之人於審判外之言詞或書面陳述，除法律有規定
    者外，不得作為證據，刑事訴訟法第159 條第1 項定有明文
    ，此即學理上所稱之「傳聞證據排除法則」，而依上開法律
    規定，傳聞證據原則上固無證據能力，但如法律別有規定者
    ，即例外認有證據能力。又按被告以外之人於審判外之陳述
    ，雖不符同法第159 條之1 至之4 之規定，而當事人、代理
    人或辯護人於法院調查證據時，知有第159 條第1 項不得為
    證據之情形，而未於言詞辯論終結前聲明異議者，視為有前
    項之同意，同法第159 條之5 第2 項定有明文。查本判決下
    列所引用之證據，其中傳聞證據部分，因檢察官及被告均未
    於言詞辯論終結前，聲明異議（見本院審易卷第31頁背面第
    2 至5 行、易字卷第53頁第20行以下至第54頁第3 行），本
    院審酌該等傳聞證據作成時之狀況，並無違法或不當等不宜
    作為證據之情形，依前開說明，均得作為證據。
二、上開犯罪事實，業據被告李國璽於本院審理時坦白承認（見
    本院易字卷第54頁倒數第5 行），核與證人蔡銘德、許木成
    於警詢、本院審理時證述之情節相符（警卷第11頁倒數第5
    行以下至第12頁第9 行、第12至17行、本院易字卷第52頁倒
    數第6 行以下至第53頁背面第21行、第53頁第2 至12行）。
    此外，復有高雄市政府警察局小港分局搜索扣押筆錄、扣押
    物品目錄表、贓物認領保管單、職務報告及現場照片在卷可
    稽（警卷第14頁、第16至18頁、20至22頁）。足認被告之自
    白，核與事實相符，是本件事證明確，被告上開犯行，應堪
    認定。
三、查被告行為後，刑法第321 條第1 項業於100 年1 月26日修
    正公布，並於同年月28日生效施行。按行為後法律有變更者
    ，適用行為時之法律，但行為後之法律有利於行為人者，適
    用最有利於行為人之法律，刑法第2 條第1 項定有明文。查
    修正前刑法第321 條第1 項規定：「犯竊盜罪而有左列情形
    之一者，處6 月以上、5 年以下有期徒刑：一、於夜間侵入
    住宅或有人居住之建築物、船艦或隱匿其內而犯之者。」；
    修正後刑法第321 條第1 項則規定：「犯竊盜罪而有下列情
    形之一者，處6 月以上、5 年以下有期徒刑，得併科新臺幣
    10 萬 元以下罰金：一、侵入住宅或有人居住之建築物、船
    艦或隱匿其內而犯之者。」，經比較新舊法之規定，新法法
    定刑除增加「得併科10萬元以下罰金」之罰金刑外，並刪除
    原第1 款「於夜間」之要件，核均屬加重刑罰或擴大加重竊
    盜構成要件之涵攝範圍，是修正後刑法第321 條第1 項之規
    定並未較有利於行為人，自應適用修正前刑法第321 條第1
    項之規定。
四、按住宅原屬建築物之一種；然因刑法第321 條第1 項第1 款
    將住宅與建築物為併列之規定，故二者之概念仍有予以區別
    必要。前者指人類日常住居生活作息之場所；後者指住宅以
    外上有屋面，周有門壁，足蔽風雨，供人出入，且定著於土
    地之工作物而言。又所謂有人居住之建築物，不以行竊時有
    人居住其內為必要，其居住人宿於樓上，或大樓管理員居住
    另室，而乘隙侵入其他房間行竊者，均不失為侵入有人居住
    之建築物行竊（最高法院69年台上字第3945號判例、82年度
    台上字第1809號判決可資參照）。查高雄市○○區○○路14
    6 號為許木成所有之2 樓透天厝，1 樓用以經營昇富茶行店
    面，2 樓則係供一般住家使用，員工蔡銘德有時會住在1 樓
    ，被告於案發當日係未經同意進入之事實，業據證人許木成
    於本院審理時證述明確（見本院易字卷第52頁倒數第6 行以
    下至第52頁背面第9 行至21行、第53頁第2 至12行），亦有
    訪談紀錄表及現場照片在卷可稽（見本院易字卷第45至46頁
    ）。是該處1 樓店面應非許木成平日居住之「住宅」，而屬
    有人居住之「建築物」，堪以認定。本件被告於夜間23時10
    分許侵入上開建築物行竊，核被告所為係犯修正前刑法第32
    1 條第1 項第1 款之於夜間侵入有人居住之建築物竊盜罪。
    公訴意旨認被告上開犯行，係犯刑法第321  條第1 項第1款
    之於夜間侵入住宅竊盜罪，容有誤會。惟起訴法條同一，爰
    不予變更起訴法條，附此敘明。又被告有如事實欄所載徒刑
    之宣告及執行完畢之事實，有臺灣高等法院被告全國前案紀
    錄表可參，其受有期徒刑執行完畢後，5 年內再犯有期徒刑
    以上之罪，為累犯，應依刑法第47條第1 項之規定，加重其
    刑。爰審酌被告正值青壯，僅為圖小利，恣意於夜間侵入他
    人住宅竊取財物，危害住家安全，行為實有可議之處，惟念
    其犯後坦承犯行，及犯罪之動機、目的、手段，並參以所竊
    得之財物價值非鉅，事後均由被害人領回等一切情狀，乃酌
    情量處如主文所示之刑。
據上論斷，應依刑事訴訟法第284 條之1 、第299 條第1 項前段
，修正前刑法第321 條第1 項第1 款，刑法第2 條第1 項前段、
第47條第1 項，判決如主文。
本案經檢察官陳秉志到庭執行職務。
中    華    民    國   100    年    10    月    21    日
                  刑事第四庭    法  官  謝文嵐
以上正本證明與原本無異。
如不服本判決應於收受判決後10日內向本院提出上訴書狀，並應
敘述具體理由。其未敘述上訴理由者，應於上訴期間屆滿後20日
內向本院補提理由書(均須按他造當事人之人數附繕本)「切勿逕
送上級法院」。
中    華    民    國   100    年    10    月    21    日
                                書記官  鄒秀珍
附錄本案論罪科刑法條：
修正前刑法第321條（加重竊盜罪）
犯竊盜罪而有左列情形之一者，處 6 月以上、 5 年以下有期徒
刑：
一、於夜間侵入住宅或有人居住之建築物、船艦或隱匿其內而犯
    之者。
二、毀越門扇、牆垣或其他安全設備而犯之者。
三、攜帶兇器而犯之者。
四、結夥三人以上而犯之者。
五、乘火災、水災或其他災害之際而犯之者。
六、在車站或埠頭而犯之者。